臺灣桃園地方法院刑事判決　　　　　 109年度審訴字第1085號
公　訴　人　臺灣桃園地方檢察署檢察官
被　　　告　廖為俊



上列被告因違反毒品危害防制條例案件，經檢察官提起公訴（10
9 年度偵字第4175號、109 年度毒偵字第1611號），本院就被告
被訴施用第二級毒品部分判決如下：
    主  文
廖為俊被訴施用第二級毒品部分公訴不受理。
    理  由
一、公訴意旨略以：被告廖為俊明知甲基安非他命係毒品危害防
    制條例第2 條第2 項第2 款規定之第二級毒品，不得非法持
    有及施用，竟基於持有第二級毒品之犯意，先於民國109 年
    1 月2 日下午5 時許，在基隆市暖暖區源遠路某處，向真實
    姓名年籍不詳、綽號「小宋」之成年男子購買甲基安非他命
    3 包（合計毛重9.5162公克、合計驗餘淨重5.3538公克）而
    持有之。嗣基於施用第二級毒品甲基安非他命之犯意，於10
    9 年1 月15日下午3 時許，在新北市瑞芳區某友人住處，將
    其前開購得之甲基安非他命取出部分置入玻璃球內燒烤吸食
    煙霧之方式，施用甲基安非他命1 次。後於109 年1 月16日
    凌晨0 時5 分許，為警在桃園市○○區○○路000 號「I DO
    」汽車旅館627 號房查獲，當場扣得廖為俊前開購得之甲基
    安非他命3 包（合計毛重9.5162公克、合計驗餘淨重5.3538
    公克）及電子磅秤1 臺、SUGAR 銀色手機1 支。因認被告涉
    犯毒品危害防制條例第10條第2項之施用第二級毒品罪嫌（
    同案被訴持有第一級毒品純質淨重10公克以上及施用第一級
    毒品罪嫌部分由本院另行判決處理，不在此公訴不受理範圍
    ）。
二、按起訴之程序違背規定者，應諭知不受理之判決，並得不經
    言詞辯論為之，刑事訴訟法第303 條第1 款、第307 條定有
    明文。而檢察官未將被告先送勒戒處所觀察、勒戒，而逕行
    起訴，其起訴之程序違背規定，應諭知不受理之判決（最高
    法院88年度台非字第146 號判決意旨參照）。
三、毒品危害防制條例第20條、第23條、第24條等規定於109 年
    1 月15日修正公布，其中第20條、第23條自同年7 月15日生
    效施行，第24條則自110 年5 月1 日起施行。又犯毒品危害
    防制條例第10條之施用第一級、第二級毒品罪者，檢察官應
    聲請法院裁定，或少年法院（地方法院少年法庭）應先裁定
    ，令被告或少年入勒戒處所觀察、勒戒，其期間不得逾2 月
    ；依前項規定為觀察、勒戒或強制戒治執行完畢釋放後，3
    年後再犯第10條之罪者，適用前2 項之規定，毒品危害防制
    條例第20條第1 、3 項定有明文。而上開所謂「3 年後再犯
    」，只要本次再犯（不論修正施行前、後）距最近1 次觀察
    、勒戒或強制戒治執行完畢釋放，已逾3 年者，即該當之，
    不因其間有無犯第10條之罪經起訴、判刑或執行而受影響（
    最高法院109 年度台上大字第3826號判決意旨參照）。次按
    同條例第24條修正施行後所定之多元附條件緩起訴處分，並
    不限於附命戒癮治療之緩起訴處分（下稱附命緩起訴處分）
    ，且撤銷緩起訴處分後，亦應由檢察官依法繼續偵查或起訴
    ，與修正前所定之「依法追訴」不同，則緩起訴處分之效力
    與曾受「觀察、勒戒或強制戒治」之處遇已無法等同視之。
    「附命緩起訴」戒癮治療之執行，係以社區醫療（機構外醫
    療體系）處遇替代監禁式治療，使施用毒品者得繼續正常家
    庭及社會生活，尚非集中於勒戒處所，受監所矯正、管理，
    仍難脫其「收容」或「處罰」外觀者，所可比擬，於機構外
    之戒癮治療難達其成效時，再施以機構內之強制處遇，亦屬
    循序漸進之合理矯正方式。因此「附命緩起訴」之被告縱使
    完成「戒癮治療」，難認得與觀察、勒戒或強制戒治「已執
    行完畢」之情形等同視之。倘其施用毒品犯行距最近1 次「
    觀察、勒戒或強制戒治」執行完畢釋放後已逾3 年，縱係於
    完成戒癮治療3 年內再犯，仍應依修正後毒品條例第20條第
    1 項、第2 項規定進行「觀察、勒戒或強制戒治」程序，不
    得逕行起訴（最高法院110 年度台上字第2096號判決意旨參
    照）。
四、經查，被告前於94年間，因施用毒品案件，經臺灣基隆地方
    法院以94年度毒聲字第250 號裁定送觀察、勒戒後，認無繼
    續施用毒品之傾向，於94年9 月13日執行完畢釋放出所，並
    經臺灣基隆地方檢察署檢察官以94年度毒偵字第1617號為不
    起訴處分確定；再於101 年間，因施用及持有毒品案件，經
    臺灣基隆地方檢察署檢察官以101 年度毒偵字第623 號、10
    1 年度偵字第2493號為附命完成戒癮治療之緩起訴處分，惟
    該緩起訴處分嗣因履行未完成而遭撤銷，同案復經重行起訴
    ，由臺灣基隆地方法院以102 年度訴字第546 號判決分別判
    處有期徒刑6 月、2 月、3 月，應執行有期徒刑9 月確定等
    情，有其臺灣高等法院被告前案紀錄表1 份在卷可考。依前
    開說明，被告雖曾於101 年間，經檢察官為附命緩起訴處分
    之戒癮治療，然既遭撤銷，自難認得與觀察、勒戒或強制戒
    治已執行完畢之情形等同視之。而本案被告被訴施用毒品時
    間為「109 年1 月15日」，距其上揭最近1 次觀察、勒戒執
    行完畢之「94年9 月13日」，已逾3 年，是依法應令入勒戒
    處所觀察、勒戒，惟檢察官逕予起訴，其程序違背規定，爰
    不經言詞辯論，逕為諭知不受理之判決。
五、至本案被告遭查扣之甲基安非他命3 包（合計毛重9.5162公
    克、合計驗餘淨重5.3538公克）及其所有之電子磅秤1 臺、
    SUGAR 銀色手機1 支，應由檢察官另為適法處理，附此敘明
    。
據上論斷，應依刑事訴訟法第303 條第1 款、第307 條，判決如
主文。
中    華    民    國   110    年    9    月     28    日
                  刑事審查庭    審判長法  官  劉美香
                                      法  官  高上茹
                                      法  官  林慈雁
以上正本證明與原本無異。
如不服本判決應於收受判決後20日內向本院提出上訴書狀，並應
敘述具體理由。其未敘述上訴理由者，應於上訴期間屆滿後20日
內向本院補提理由書(均須按他造當事人之人數附繕本)「切勿逕
送上級法院」。
                                      書記官  吳秉翰
中    華    民    國   110    年    9     月    28    日